【裁判字號】    99,訴,2808
【裁判日期】    991231
【裁判案由】    妨害性自主罪
【裁判全文】
臺灣臺中地方法院刑事判決              99年度訴字第2808號
公  訴  人  臺灣臺中地方法院檢察署檢察官
被      告  沈自立
選任辯護人  涂芳田律師
上列被告因妨害性自主罪等案件，經檢察官提起公訴（99年度偵
字第17948號、第18751號），本院判決如下：
    主    文
沈自立對未滿十四歲之男子犯強制猥褻罪，處有期徒刑貳年，並
應於刑之執行完畢或赦免後，令入相當處所，施以監護肆年；又
對未滿十四歲之男子犯強制性交罪，處有期徒刑肆年，並應於刑
之執行完畢或赦免後，令入相當處所，施以監護肆年；又對未滿
十四歲之男子犯強制性交罪，處有期徒刑肆年，並應於刑之執行
完畢或赦免後，令入相當處所，施以監護肆年；又對未滿十四歲
之男子犯強制性交罪，處有期徒刑伍年，並應於刑之執行完畢或
赦免後，令入相當處所，施以監護肆年；又犯製造未滿十八歲之
人為猥褻行為之物品罪，處有期徒刑伍月，並應於刑之執行完畢
或赦免後，令入相當處所，施以監護肆年，扣案之未滿十八歲之
人為猥褻行為之照片幀（即編號A1、A2、A3之照片）及未扣案
之未滿十八歲之人為猥褻行為之影像檔案，均沒收之；又犯兒童
及少年性交易防制條例第二十八條第一項之散布猥褻物品罪，處
有期徒刑肆月，並應於刑之執行完畢或赦免後，令入相當處所，
施以監護肆年，扣案之電腦主機壹臺及未扣案之未滿十八歲之人
為猥褻行為之影像檔案，均沒收之。有期徒刑部分應執行有期徒
刑拾壹年；扣案之未滿十八歲之人為猥褻行為之照片幀（即編
號A1、A2、A3之照片）、電腦主機壹臺及未扣案之未滿十八歲之
人為猥褻行為之影像檔案，均沒收之。
    犯罪事實
一、沈自立為成年人，因有輕度智能障礙，對於外界之判斷能力
    及自我控制能力受損，致其依其辨識而行為之能力顯著降低
    。緣其於民國（下同）99年間某日，在其位於臺中市○區○
    ○路○○巷○○之○號○樓住處附近之公園遊玩之際，結識
    甲男（警詢代號為0000-00000，90年3月生，姓名年籍資料
    詳卷附之性侵害及兒少性交易案件被害人代號與真實姓名對
    照表）及乙男（警詢代號為0000-00000，89年10月生，姓名
    年籍資料詳性侵害案件被害人代號與真實姓名對照表）；其
    明知甲男及乙男2人均係7歲以上未滿14歲之兒童，竟分別對
    之為下列行為：
（一）利用乙男因年幼對性意識仍屬懵懂，且對於男子所為猥褻
      行為，未具即時表達反對態度能力之機會，基於違反未滿
      14歲之人意願而為猥褻行為犯意，於99年5、6月間之某不
      詳時間，在乙男之臺中市住處（詳見真實姓名對照表），
      未經合意，即趁乙男童在客廳書寫家庭作業之際，以手伸
      入乙男之短褲內觸摸其生殖器，經乙男表示「不要」後，
      其仍未罷手，以此違反乙男意願之方式，而對於未滿14歲
      之男子為猥褻行為得逞1次。
（二）又利用乙男因年幼對性意識仍屬懵懂，且對於男子所為性
      交行為，未具即時表達反對態度能力之機會，基於違反未
      滿14歲之人意願而為性交行為之犯意，於99年5、6月間之
      不詳時間，在臺中市○區○○路之○○百貨○棟○樓廁所
      內，要求乙男將褲子褪去，未經合意，即以口含乙男生殖
      器之方式，違反未滿14歲之乙男之意願而為性交行為得逞
      1 次。
（三）復基於違反未滿14歲之人意願為性交行為之犯意，於99年
      6 月間之不詳時間，在乙男上開住處之母親房間內，要求
      乙男將褲子褪去，未經合意，即以口含乙男生殖器之方式
      ，違反未滿14歲之乙男之意願而為性交行為得逞1次。
（四）再利用甲男與乙男均同因年幼對性意識仍屬懵懂，且對於
      男子所為性交、猥褻行為，未具即時表達反對態度能力之
      機會，基於違反未滿14歲之人意願為性交行為之犯意，於
      99年6月中旬下午5時許，在臺中市○區○○路○○○號之
      「○○○○」商務旅館房間內，要求甲男、乙男將衣物全
      部脫除，未經渠2人合意，即以手撫摸渠2人生殖器，復以
      口含住渠2人生殖器，或使其生殖器與渠2人肛門接合等方
      式，違反未滿14歲之甲男及乙男之意願，而對渠2人為性
      交行為得逞1次。
（五）另基於拍攝、製造未滿18歲之人為猥褻行為影像之犯意，
      於上開（四）所示之時間、地點，未違反甲男、乙男之意
      願，以相機拍攝其環抱乙男，且2人均裸露生殖器及甲男
      、乙男各自裸露生殖器之影像檔案，復委請不知情之相片
      業者將該影像檔案製成猥褻照片3張。再另基於散布前揭
      猥褻行為影像檔案之犯意，於99年6月中旬後（約於拍攝
      甲男、乙男之猥褻行為影像6日後）某時，在其臺中市○
      區○○路○○巷○○之○號○樓住處內，利用其所有之電
      腦設備及不知情之母親所申設之ADSL網際網路，將上開所
      拍攝之猥褻影像檔案上傳並張貼於其向無名小站所申請使
      用帳戶「Ｚ0000000000」之相簿網頁空間內（http:
      //www.wretch.cc/album/album.php?id=Ｚ00000000000&bo
      ok= 5），供不特定網友觀賞。
二、嗣因網友上網瀏覽，而於上開相簿網頁內發現張貼有甲男、
    乙男之猥褻影像檔案，乃透由113保護專線通報內政部家庭
    暴力及性侵害防治委員會函轉刑事警察局處理，經警調閱相
    關網路申設資料，並於99年7月28日上午7時20分許，持搜索
    票至臺中市○區○○路642巷22之2號3樓執行搜索，當場扣
    得沈自立所有，供散布猥褻行為影像所用之電腦主機1臺及
    所製成之猥褻照片3張等物，因而循線查悉上情。
三、案經內政部警政署刑事警察局移送暨甲男之父（警詢代號為
    0000-00000A，姓名年籍資料詳卷附之性侵害及兒少性交易
    案件被害人代號與真實姓名對照表）及乙男之母（警詢代號
    為0000-00000B，姓名年籍資料詳性侵害案件被害人代號與
    真實姓名對照表）訴由台灣台中地方法院檢察署檢察官偵查
    起訴。
      理  由
一、按因職務或業務知悉或持有性侵害被害人姓名、出生年月日
    、住居所及其他足資識別其身分之資料者，除法律另有規定
    外，應予保密。行政機關、司法機關及軍法機關所製作必須
    公示之文書，不得揭露被害人之姓名、出生年月日、住居所
    及其他足資識別被害人身分之資訊，性侵害犯罪防治法第12
    條第1 、2 項定有明文。依前揭規定，本案判決書於犯罪事
    實欄及理由欄內關於被害人甲男及甲男之父、乙男及乙男之
    母等人之姓名僅各記載代號（真實姓名、年籍資料均詳見偵
    卷密封證物袋內所示），先予說明。
二、證據能力部分：
（一）按現行刑事訴訟法為保障被告之反對詰問權，排除具有虛
      偽危險性之傳聞證據，以求實體真實之發見，於該法第
      159條第1項明定被告以外之人於審判外之言詞或書面陳述
      ，除法律有規定者外，不得作為證據。又被告以外之人於
      審判外之陳述，雖不符前4條之規定（即刑事訴訟法第159
      條之1至159條之4），而經當事人於審判程序同意作為證
      據，法院審酌該言詞陳述或書面陳述作成時之情況，認為
      適當者，亦得為證據；當事人、代理人或辯護人於法院調
      查證據時，知有刑事訴訟法第159條第1項不得為證據之情
      形，而未於言詞辯論終結前聲明異議者，視為有前項之同
      意，同法第159條之5亦定有明文。考其立法意旨在於傳聞
      證據未經當事人之反對詰問予以核實，原則上先予排除。
      惟若當事人已放棄反對詰問權，於審判程序中表明同意該
      等傳聞證據可作為證據；或於言詞辯論終結前未聲明異議
      ，基於尊重當事人對傳聞證據之處分權，及證據資料愈豐
      富，愈有助於真實發見之理念，且強化言詞辯論主義，使
      訴訟程序得以順暢進行，上開傳聞證據亦均具有證據能力
      。查本件以下所引之被告以外之人於審判外之言詞及書面
      陳述，業經本院審理時予以提示並告以要旨，各經檢察官
      、辯護人及被告表示意見，當事人及辯護人已知該等陳述
      乃傳聞證據，均未於言詞辯論終結前對該等證據內容異議
      ，依上開規定，本院審酌該等證據作成時，並無人情施壓
      或干擾，亦無不當取供之情形，認為以之作為本案之證據
      亦屬適當，是該等證據自均具有證據能力。
（二）次按刑事訴訟法第159條之4第2款所稱從事業務之人於業
      務上或通常業務過程所須製作之紀錄文書、證明文書，因
      係於通常業務過程不間斷、有規律而準確之記載，且大部
      分紀錄係完成於業務終了前後，無預見日後可能會被提供
      作為證據之偽造動機，其虛偽之可能性小，除非該等紀錄
      文書或證明文書有顯然不可信之情況，否則有承認其為證
      據之必要。醫院診斷證明書係病患就診或就醫，醫師就其
      診斷治療病患結果，所出具之證明書。醫師法第17條規定
      ，醫師如無法令規定之理由，不得拒絕診斷書之交付。醫
      師係從事醫療業務之人，病患如純為查明病因並以接受治
      療為目的，而到醫療院所就醫診治，醫師於例行性之診療
      過程中，對該病患所為醫療行為，於業務上出具之診斷書
      ，屬於醫療業務上或通常醫療業務過程所製作之證明文書
      ，自該當於上開條款所指之證明文書。如為特定之目的（
      如訴訟之用）而就醫，醫師為其診療，應病患之要求並出
      具診斷證明書，因其所記載之內容，具有個案性質，應屬
      被告以外之人於審判外之陳述，且不符上開條款所稱之特
      信性文書要件，自不得為證據。至94年2月5日修正公布前
      之性侵害犯罪防治法第9條第1項「醫院、診所對於性侵害
      犯罪之被害人，不得無故拒絕診療及開立驗傷診斷書」、
      第2項「前項驗傷診斷書之格式，由中央衛生主管機關會
      同司法院、法務部共同訂定之」之規定（修正後移列為第
      10條第1項、第3項，並略作文字修正），依同法第6條、
      第6條之1（修正後第11條）等相關規定，係為防治性侵害
      犯罪及保護被害人權益，對於被害人驗傷及取證所為之特
      別規定，其依此項規定所製作之驗傷診斷書，應屬刑事訴
      訟法第159條第1項「法律有規定」之傳聞證據之例外（最
      高法院95年度臺上字第5026號判決要旨參照）。經查，本
      案卷附之中國醫藥大學附設醫院99年7月29日中市衛字第
      35號受理疑似性侵害事件驗傷診斷書及行政院衛生署臺中
      醫院第11661號受理疑似性侵害事件驗傷診斷書各1份（附
      於偵卷密封證物袋內），為該等醫院依性侵害犯罪防治法
      第10條第1項規定所開立之驗傷診斷書，依前開說明，應
      屬刑事訴訟法第159條第1項「法律有規定」之傳聞證據之
      例外，而有證據能力。
（三）復按法院或檢察官依刑事訴訟法第208條規定囑託醫院、
      學校或其他相當之機關、團體為鑑定時，祇須其以言詞或
      書面提出之鑑定報告，符合刑事訴訟法第206條第1項、第
      208 條所規定之形式要件，即具有證據能力，此即屬於刑
      事訴訟法第159條第1項所稱「法律有規定」之特別情形（
      最高法院96年度台上字第6842號判決意旨參照）。本件中
      國醫藥大學附設醫院99年12月8日院精字第0990013757號
      精神鑑定報告書，係本院囑託該院鑑定後製作之書面報告
      ，符合刑事訴訟法第198條、第206條、第208條之規定，
      復審酌上開鑑定報告係由專業機關人員本於其專業知識及
      儀器所作成，且與本案之事實亦具有關聯性，是依上開法
      條及最高法院判決意旨，應認上開鑑定報告具有證據能力
      。
（四）再刑事訴訟法第159條第1項所謂「被告以外之人於審判外
      之言詞或書面陳述」，並不包含「非供述證據」在內。按
      照相機拍攝之照片，係依機器之功能，攝錄實物形貌而形
      成之圖像，除其係以人之言詞或書面陳述為攝取內容，並
      以該內容為證據外，照片所呈現之圖像，並非屬人類意思
      表達之言詞或書面陳述，當不在上引規定「被告以外之人
      於審判外之言詞或書面陳述」之範圍內，其有無證據能力
      ，自應與一般物證相同，端視其取得證據之合法性及已否
      依法踐行證據之調查程序，以資認定（最高法院97年度臺
      上字第3854號判決要旨參照）。經查，卷附之網頁列印資
      料，乃以科學、機械之方式，對被告所散布之猥褻行為影
      像檔案所為忠實、正確之紀錄，且係由實施刑事訴訟程序
      之公務員非經違背法定程序而取得，並與本案待證事實具
      有自然關連性，復經依法踐行其調查程序，自有證據能力
      。
（五）另本案於99年7月28日經警持本院所核發之搜索票，至被
      告上開住處執行搜索勤務，扣得電腦主機1臺及關於甲男
      、乙男之猥褻照片3幀等物，均非屬供述證據而無傳聞法
      則之適用，而該等扣案物，係依法定程序合法所扣得，且
      均與本案具有關聯性，並業經依法踐行其調查程序，當亦
      具證據能力。
二、上開犯罪事實，業據被告迭於警、偵訊中及本院訊問、準備
    程序與審理時均坦承不諱（見警卷第4至9頁警詢筆錄、99年
    他字第4339號偵卷第43至15頁偵訊筆錄、99年偵字第17948
    號偵卷第10至14頁偵訊筆錄、本院卷第8、9頁訊問筆錄、第
    26至28頁準備程序筆錄、第72至77頁審理筆錄），核與證人
    即被害人甲男及乙男分別於警、偵訊中之證述（見警卷第10
    至12頁甲男警詢筆錄、99年他字第4339號偵卷第24、25頁甲
    男偵訊筆錄、第27至29頁乙男偵訊筆錄、99年偵字第18751
    號偵卷第34至37頁甲男偵訊筆錄、第37至39頁乙男偵訊筆錄
    ）、證人即甲男之父及乙男之母分別於警、偵訊中之證述（
    見警卷第13頁甲男之父警詢筆錄、99年他字第4339號偵卷第
    29頁乙男之母偵訊筆錄），情節大致相符，並有受理疑似性
    侵害事件驗傷診斷書2紙、被告所申請之帳戶「Ｚ0000000000
    」之無名小站相簿網頁列印資料（均附於偵卷密封證物袋內
    ）、內政部家庭暴力及性侵害防治委員會99年7月13日內家
   密樺會字第0990144685號函（附於警卷第16至18頁）、Yahoo
   ！奇摩99年7月19日公文回覆IP登錄資料及網頁列印資料（附
    於警卷第20至25頁）、中華電信股份有限公司客服處二客服
    第七作業中心回覆單暨檢附資料（附於警卷第28至31頁）、
    本院99年聲搜字第2683號搜索票、內政部警政署刑事警察局
    搜索扣押筆錄、扣押物品目錄表（附於警卷第32頁、第35
    至38頁）、內政部警政署刑事警察局指認犯罪嫌疑人紀錄表
    （附於警卷第40頁）等在卷足憑，復有扣案之被告所有之電
    腦主機1臺及關於被害人為猥褻行為之照片3幀可資佐證，堪
    認被告之自白應與事實相符，洵堪採信。再者，被害人甲男
    為90年3月生，被害人乙男則為89年10月生，各有被害人代
    號與真實姓名對照表各1紙可按；參以被告亦已自承知悉被
    害人2人均為國小3、4年級之學童等情，足見被害人2人於上
    揭被害期間均僅年滿9歲，係屬7歲以上未滿14歲之男子，且
    此情亦為被告所知悉甚明乙節，亦堪予認定。從而，本案事
    證已臻明確，被告犯行均至堪認定，應依法論科。
三、論罪科刑：
（一）按稱性交者，謂非基於正當目的所為之下列性侵入行為：
      一以性器進入他人之性器、肛門或口腔，或使之接合之行
      為。二以性器以外之其他身體部位或器物進入他人之性器
      、肛門，或使之接合之行為，刑法第10條第5項定有明文
      。又按猥褻行為係指性交以外，足以興奮或滿足性慾之其
      他一切色慾行為（最高法院45年台上字第563號、63年台
      上字第2235號判例意旨參照）。查本件被告係一成年男子
      ，其如犯罪事實一（一）所示以手觸摸被害人乙男生殖器
      之行為，依社會一般通念，其行為客觀上已足以引起性慾
      之興奮與滿足，顯係基於色慾而滿足慾望之一種動作，被
      告所為自屬於猥褻行為無疑；又被告所為如犯罪事實一（
      二）至（四）所示以口含被害人甲男、乙男之生殖器，或
      使其生殖器與被害人之肛門接合等行為，依上開規定，亦
      均核屬性交行為無訛。
（二）次按(1)刑法第16章妨害性自主罪章於88年4月21日修正公
      布，其立法目的，係考量該章所定性交、猥褻行為侵害之
      法益，乃是個人性自主決定權及身體控制權；倘將之列於
      妨害風化罪章，不但使被害人身心飽受傷害，且難以超脫
      傳統名節之桎梏，復使人誤解性犯罪行為之本質及所侵害
      之法益，故將之與妨害風化罪章分列，自成一章而為規範
      。揆諸其中第227條立法理由一之說明：「現行法（指該
      次修正前之刑法，下同）第221條第2項『準強姦罪』，改
      列本條第1項；第224條第2項『準強制猥褻罪』改列本條
      第2項」，以及該次修正之立法過程中，於審查會通過修
      正第221條之說明：「理由六現行法第221條第2項準強姦
      罪係針對未滿14歲女子『合意』為性交之處罰，與『強姦
      行為』本質不同，故將此部分與猥褻幼兒罪一併改列在第
      308條之8（即修正後之第227條第1項及第2項）」等情，
      足見刑法第227條第1項之對於未滿14歲之男女為性交罪，
      係以「行為人與未滿14歲之男女『合意』為性交」為構成
      要件，倘與未滿14歲之男女非合意而為性交者，自不得論
      以該項之罪。(2)刑法第227條第1項之對於未滿14歲之男
      女為性交罪，既須行為人與未滿14歲之男女有性交之「合
      意」，則必須該未滿14歲之男女有意思能力，且經其同意
      與行為人為性交者，始足當之。至意思能力之有無，本應
      就個案審查以判定其行為是否有效，始符實際。未滿7歲
      之幼童，雖不得謂為全無意思能力，然確有意思能力與否
      ，實際上頗不易證明，故民法第13條第1項規定「未滿7歲
      之未成年人，無行為能力」，以防無益之爭論；此觀諸該
      條之立法理由自明。未滿7歲之男女，依民法第13條第1項
      之規定，既無行為能力，即將之概作無意思能力處理，則
      應認未滿7歲之男女並無與行為人為性交合意之意思能力
      。至於7歲以上未滿14歲之男女，應係民法第13條第2項所
      定之限制行為能力人，並非無行為能力之人；自應認其有
      表達合意為性交與否之意思能力。本院63年臺上字第3827
      號判例意旨雖謂：「（修正前）刑法第227條之規定，係
      因年稚之男女對於性行為欠缺同意能力，故特設處罰明文
      以資保護」；然若認未滿14歲之男女概無為性交合意之意
      思能力，勢將使刑法第227條第1項形同具文，故不宜援引
      該判例意旨以否定7歲以上未滿14歲之男女具有為性交與
      否之意思能力。故而，倘行為人對於未滿7歲之男女為性
      交，因該未滿7歲之男女並無意思能力，自無從論以刑法
      第227條第1項之對於未滿14歲之男女為性交罪；至若行為
      人係與7歲以上未滿14歲之男女合意而為性交，則應論以
      刑法第227條第1項之對於未滿14歲之男女為性交罪。(3)
      刑法第221條所稱之「其他違反其（被害人）意願之方法
      」，參諸本院97年度第5次刑事庭會議決議一之意旨，應
      係指該條所列舉之強暴、脅迫、恐嚇、催眠術以外，其他
      一切違反被害人意願之方法，妨害被害人之意思自由者而
      言。於被害人未滿14歲之情形，參照聯合國「兒童權利公
      約」（西元1990年9月2日生效）第19條第1項所定：「簽
      約國應採取一切立法、行政、社會與教育措施，防止兒童
      （該公約所稱『兒童』係指未滿18歲之人）…遭受身心脅
      迫、傷害或虐待、遺棄或疏忽之對待以及包括性強暴之不
      當待遇或剝削」之意旨，以及「公民與政治權利國際公約
      」第24條第1項：「每一兒童應有權享受家庭、社會和國
      家為其未成年地位給予的必要保護措施…」、「經濟社會
      文化權利國際公約」第10條第3項：「應為一切兒童和少
      年採取特殊的保護和協助措施…」等規定（按：公民與政
      治權利國際公約及經濟社會文化權利國際公約施行法第2
      條明定：「兩公約所揭示保障人權之規定，具有國內法律
      效力」），自應由保護該未滿14歲之被害人角度解釋「違
      反被害人意願之方法」之意涵，不必拘泥於行為人必須有
      實行具體之違反被害人意願之方法行為。否則，於被害人
      未滿7歲之情形，該未滿7歲之被害人（例如：未滿1歲之
      嬰兒）既不可能有與行為人為性交之合意，行為人往往亦
      不必實行任何具體之「違反被害人意願之方法行為」，即
      得對該被害人為性交。類此，是否無從成立妨害性自主之
      罪？或祇論以刑法第227條第1項之對於未滿14歲之男女為
      性交罪。但如此一來，倘被害人係7歲以上未滿14歲之男
      女，尚得因其已表達「不同意」與行為人為性交之意，行
      為人不得不實行違反其意願之方法行為，而須負刑法第
      222條第1項第2款之加重違反意願性交罪責；而被害人未
      滿7歲者，因其無從表達「不同意」之意思，竟令行為人
      僅須負刑法第227條第1項之對於未滿14歲之男女為性交罪
      責，法律之適用顯然失衡。(4)綜上，倘係7歲以上未滿14
      歲者，且係合意而為性交，固應論以刑法第227條第1項之
      對於未滿14歲之男女為性交罪；惟若係與7歲以上未滿14
      歲者非合意而為性交，或係與未滿7歲者為性交，則基於
      對未滿14歲男女之保護，應認所為已妨害「性自主決定」
      之意思自由，均屬「以違反意願之方法」而為，應論以刑
      法第222條第1項第2款之加重違反意願性交罪（最高法院
      99年9月7日99年度第7次刑事庭會議決議理由參照）。查
      ：本件被害人2人於本件案發時均為7歲以上未滿14歲之男
      子即年僅9歲兒童，已詳如前述；參以被害人甲男於偵訊
      中證稱：「哥哥（即指被告，以下同）把他嘴巴張開，放
      在我小雞雞上，他在做之前都沒有說話，就直接這樣做了
      ，我也沒有跟哥哥說話，我不喜歡，因為很難看。.....
      我不知道哥哥對我做這種事是什麼事，他用嘴巴含住我小
      雞雞時，我沒有推他或打他，我也沒有哭也沒有笑，心裡
      覺得很奇怪。....我有上過健康教育課，但是沒有寫這是
      什麼事。...哥哥含我尿尿的地方時，我覺得不舒服，是
      感覺心裡上不舒服，是討厭的感覺。....我不敢跟哥哥說
      不要，因為他年紀比我大，我覺得如果我說不要他會罵我
      ，罵我什麼我不知道。」等語，被害人乙男亦於偵訊中證
      述：「哥哥用嘴把含我與甲男的小雞雞時，我們都沒有講
      話，我身體心理都不舒服，身體是很痛的不舒服，心理是
      感覺不喜歡的不舒服。.....我知道哥哥對我做的事情是
      性侵，但我是事後才知道。....之前在家裡哥哥也有對我
      做這樣的事，我心裡面覺得好奇怪，可是沒有說出來，因
      為我不敢，因為他是大人，我也沒有跟爸爸媽媽說，我覺
      得這個事可以跟爸爸媽媽說，但是我覺得怕怕的，是怕哥
      哥，怕哥哥打我。...在中友百貨9樓廁所，哥哥也有叫我
      脫掉褲子後，他吸我小雞雞，我也是感覺不舒服，是想要
      哭的不舒服。」等語（見99年偵字第18751號偵卷第34至
      39 頁偵訊筆錄），足見被害人甲男及乙男於被告為本案
      行為時，性意識仍屬懵懂之情狀，且對被告突為之性交、
      猥褻行為，因被告為成年男性，畏懼遭被告責罵或施暴而
      未具有即時表達反對態度之能力；再參酌被告亦自承其對
      被害人為上開行為時均未經被害人同意等情，依上開說明
      ，被告就犯罪事實欄一（一）至（四）所示行為，均已該
      當於「以違反意願之方法而為性交或猥褻行為」之要件。
      是核被告就犯罪事實一（一）所為，係犯刑法第224條之1
      對於未滿14歲之男子以其他違反其意願之方法為猥褻之加
      重強制猥褻罪；就犯罪事實一（二）至（四）所為，則均
      係犯刑法第222條第1項第2款對於未滿14歲之男子以其他
      違反其意願之方法而為性交之加重強制性交罪。原起訴意
      旨雖認被告就犯罪事實一（二）至（四）所為均係犯刑法
      第227條第1項之對於未滿14歲男子為性交罪，然業經公訴
      人當庭暨以補充理由書狀更正起訴法條，本院自無須再依
      刑事訴訟法第300條規定變更起訴法條，附此敘明。
（三）復按猥褻出版品，乃指一切在客觀上，足以刺激或滿足性
      慾，並引起普通一般人羞恥或厭惡感而侵害性的道德感情
      ，有礙於社會風化之出版品而言。猥褻出版品與藝術性、
      醫學性、教育性等出版品之區別，應就出版品整體之特性
      及其目的而為觀察，並依當時之社會一般觀念定之（司法
      院大法官會議釋字第407號解釋文參照）；又刑法第235條
      所謂之猥褻物品，係指含有暴力、性虐待或人獸性交等而
      無藝術性、醫學性或教育性價值之猥褻資訊或物品，或對
      其他客觀上足以刺激或滿足性慾，而令一般人感覺不堪呈
      現於眾或不能忍受而排拒之猥褻資訊或物品（司法院大法
      官會議釋字第617號解釋文參照）。是兒童及少年性交易
      防制條例第27條、第28條所謂之猥褻行為物品，應係指客
      觀上足以刺激或滿足性慾，其內容可與性器官、性行為及
      性文化之描繪與論述聯結，且足以引起普通一般人羞恥或
      厭惡感而侵害性的道德感情，有礙於社會風化者屬之。查
      被告所拍攝如犯罪事實一（五）所示之其環抱被害人乙男
      ，且2人均裸露生殖器，或被害人甲男、乙男均各自裸露
      生殖器之影像檔案，雖未針對其等生殖器部位予以特別拍
      攝或放大，然依其等全裸、肌膚接觸、彼此相對應位置及
      該等影像檔案全部內容綜合以觀，客觀上已顯足以刺激或
      滿足一般人性慾，且其內容亦無藝術性、醫學性及教育性
      價值，而侵害性的道德感情，並有礙社會風化，是該影像
      檔案自係屬猥褻行為之物品。故核被告就犯罪事實一（五
      ）所為，分別係犯兒童及少年性交易防制條例第27條第1
      項拍攝、製造未滿十八歲之人為猥褻行為之物品罪及同條
      例第28條第1項散布未滿十八歲之人為猥褻行為之物品罪
      。被告利用不知情之相片業者將其所拍攝之猥褻行為影像
      檔案製成照片，為間接正犯。
（四）再按強制猥褻與強制性交，係不同之犯罪行為，行為人若
      以強制性交之犯意，對被害人實施性侵害，先為強制猥褻
      ，繼而為強制性交，其中強制猥褻行為係強制性交之前置
      行為，不容割裂為2罪之評價，則強制猥褻之階段行為自
      應為強制性交行為所吸收（最高法院92年度臺上字第2964
      號判決意旨參照）。查被告對被害人甲男、乙男為性交行
      為前，雖有撫摸被害人生殖器以滿足自己性慾之猥褻行為
      ，然依上開說明，此一行為僅是被告強制性交行為之階段
      行為，已為強制性交行為之一部分，自無庸另論以強制猥
      褻罪。又被告拍攝猥褻行為之影像檔案後製成照片之行為
      ，其拍攝之低度行為亦為製造之高度行為所吸收，不另論
      罪。再被告於如犯罪事實一（四）所示之時、地，同時對
      被害人甲男、乙男為強制性交行為，係屬一行為觸犯數罪
      名，為想像競合，應依刑法第55條規定從重論以一罪。被
      告所犯上開加重強制猥褻罪1罪、加重強制性交罪3罪及違
      反兒童及少年性交易防制條例第27條第1項之製造未滿十
      八歲之人為猥褻行為之物品罪與同條例第28條第1項散布
      未滿十八歲之人為猥褻行為之物品罪等各罪，犯意各別，
      行為互殊，應予分論併罰。
（五）另查被告曾於89年間經中國醫藥大學附設醫院精神科為「
      心理衡鑑」，結果為被告所有能力表現皆落於中下程度甚
      至更差，其視知覺動作約只達6歲左右發展，視覺心像記
      憶能力尚落於平均值以下；又曾於94年間，至中國醫藥大
      學附設醫院精神科就診，經診斷為環境適應障礙，情緒及
      行為混合障礙等情，有辯護人所提出之中國醫藥大學附設
      醫院精神科臨床心理業務照會單、精神科初診病歷等資料
      各1份足憑（見99年偵字第18751號偵卷第27至28頁）；復
      經本院囑託中國醫藥大學附設醫院就被告行為時辨識其行
      為違法或依其辨識而行為之能力為鑑定，經中國醫藥大學
      附設醫院綜合被告之個人史、生活史、疾病史、犯案過程
      、目前身體狀況、精神狀態檢查及心理測驗結果，認為「
      被告犯案當時精神狀態受智能障礙影響，對於其對外界之
      判斷能力及自我控制能力可能受損，收集充分資訊，辨識
      而行為之能力有減低之狀態，但是未達完全不能辨識其行
      為違法或欠缺依其辨識而為行為之能力」，有該院99 年
      12月8日院精字第0990013757號函所檢送之精神鑑定報告
      書一份可按（附於本院卷第59至61頁）；再衡諸被告於案
      發初始對於警詢、偵訊之詢問內容均能回答，且於本院準
      備程序及審理程序直接審理之過程中，亦均能針對本院所
      提之問題回答，足見被告雖有智能障礙，然未達不能辨識
      其行為違法或欠缺依其辨識而行為之能力，而僅係行為時
      依其辨識而行為之能力有顯著減低之情形，從而，被告所
      犯上開犯行，均應依刑法第19條第2項規定，減輕其刑。
      至公訴人及告訴代理人分別以被告具有使用電腦並操作網
      路上傳資料之能力，且尚知性交方式及衛生需求，亦曾特
      別要求被害人不能告知其長輩，被告並自承知悉其行為不
      正確，參以被告前已曾因違反兒童及少年性交易防制條例
      之犯行經偵查，顯已具有違法性認識，竟再次為本件犯行
      ，且手段、實施之對象及掩飾規避犯行曝光之能力更加精
      進，不遜於常人等情，因認被告與常人無異，而無依刑法
      第19條第2項減輕其刑之適用等語，然本院已將本案相關
      資料一併檢送中國醫藥大學附設醫院供對被告為上開鑑定
      時一併參酌，是具有專業知識之鑑定人自已就公訴人及告
      訴代理人所指上開情事詳為斟酌，並依其專業判斷而為上
      開鑑定；參以被告於本件案發前即曾經精神科診斷患有環
      境適應障礙，情緒及行為混合障礙等情，亦已詳如前述，
      是上開鑑定認被告於本件行為時，因對外界判斷能力及自
      我控制能力受損，而致其依其辨識而行為之能力降低等情
      ，亦難認有何顯悖於事理之處，是公訴人及告訴代理人認
      被告應不具刑法第19條第2項之情事，尚難認有據，附此
      敘明。再按兒童及少年福利法第70條第1項前段雖規定：
      成年人教唆、幫助或利用兒童及少年犯罪或與之共同實施
      犯罪或故意對其犯罪者，加重其刑至二分之一；然該條但
      書復明定：但各該罪就被害人係兒童及少年已定有特別處
      罰規定者，不在此限。而本件被告固係成年人，被害人等
      亦均為未滿14歲之男子，有其等年籍資料在卷可憑，然被
      告對未滿14歲之男子犯上開加重強制性交罪、加重強制猥
      褻罪及製造與散布未滿18 歲之人為猥褻行為之物品罪，
      均係就被害人為未滿18歲之年齡為要件所設之特別處罰規
      定，是被告所犯上開罪名，自均不得再依兒童及少年福利
      法第70條第1項前段規定予加重，亦併予敘明。
（六）爰審酌被告僅為滿足一己個人色慾，起意對年幼、性知識
      懵懂且對於男子所為性交、猥褻行為，未具即時表達反對
      態度能力之被害人為強制性交及強制猥褻之行為，甚拍攝
      、製造被害人為猥褻行為之影像檔案，並散布於眾，無視
      被害人之性自主決定權，並造成年幼被害人一生無法抹滅
      之心理創傷，且對被害人日後正常性關係乃至普通人際關
      係正常發展之影響既深且鉅，致生損害甚鉅，原不宜輕縱
      ；惟念及被告係因智能障礙影響，致其外界判斷能力及自
      我控制能力受損，並使其依辨識而行為之能力降低，實核
      與一般單純為滿足自身性慾而恣意侵害他人身體法益之正
      常人有別；再參以被告雖違反被害人之意願而對渠等為性
      交、猥褻之行為，然其手段尚屬平和，亦核與以強暴、脅
      迫、恐嚇、催眠術等侵犯性方式而實施性交、猥褻行為者
      尚有程度上之差異，況刑法之目的並非以長期監禁被告之
      方式，撫平被害人之傷痛，而係經由審判程序，給予適當
      刑責後，並尋求對被告最佳之刑事處遇，再投以適當之監
      護方式，預防被告將來徒刑執行完畢出監後再為同類型犯
      罪，是本院斟酌再三，暨兼衡被告犯後坦承一切犯行，態
      度尚稱良好，及其素行、生活狀況等一切情狀，分別量處
      如主文所示之刑，並定其應執行之刑，以資懲儆。
（七）再按有刑法第19條第2項之原因，其情狀足認有再犯或有
      危害公共安全之虞時，於刑之執行完畢或赦免後，令入相
      當處所，施以監護。前2項之期間為5年以下，刑法第87條
      第2項前段、第3項前段分別定有明文。查上開中國醫藥大
      學附設醫院之精神鑑定報告書已敘明：被告之性心理發展
      雖未達戀童癖之診斷，但因其受智能障礙之影響，可能之
      性對象受限於年紀較小之男性或其他弱勢族群，加上無足
      夠之性知識及處理性需求之方式，將來再犯之危險相當高
      ，建議需進行性侵害相關治療與輔導等語，有上開精神鑑
      定報告書足憑；參以被告曾於94年間，因散布未滿十八歲
      之人為猥褻行為之物品罪，分別經臺灣台中地方法院檢察
      署檢察官為緩起訴處分確定及職權不起訴處分確定，有其
      台灣高等法院被告前案紀錄表、臺灣台中地方法院檢察署
      檢察官94年度偵字第8522號緩起訴處分書及94年度偵字第
      10163號不起訴處分書各1份足憑，其再為本件犯行，顯見
      其尚未受有適當之治療及輔導，確足認其有再犯之虞，從
      而，本院認除刑之宣告外，自有使被告持續接受適當治療
      及監督保護之必要，爰依刑法第87條第2項前段及第3項前
      段之規定，於各罪主刑項下均併予宣告於刑之執行完畢或
      赦免後，令入相當處所，施以監護4年，以收其個人治療
      及社會防衛之效。另按保安處分並非刑罰，故刑法之數罪
      併罰之觀念，不能適用於保安處分，且刑法第51條對於保
      安處分之執行並無規定，似不能適用刑法第51條定其應執
      行之保安處分。而應依保安處分執行法第4條之1第1項第4
      款比照第1款就宣告多數保安處分執行其一之執行方法執
      行之（最高法院77年度臺抗字第639號裁定要旨參照）。
      亦即，刑法第51條對於保安處分之執行並無規定，自不能
      適用刑法第51條之規定就保安處分定應執行之處分；至於
      保安處分執行法第4條之1第1項之規定，僅係宣告多數保
      安處分之執行方法，亦不能資為應由法院定其執行之依據
      ，況參諸保安處分執行法第4條之1第2項規定：「保安處
      分開始執行後，未執行完畢前，又受同一保安處分之宣告
      者，仍僅就原執行之保安處分繼續執行之。但後宣告之保
      安處分之法院檢察官認以執行後宣告之保安處分為適當者
      ，得聲請該法院裁定，就後宣告之保安處分執行之。」是
      宣告二以上之保安處分，應如何執行，係屬檢察官之職權
      ，法院無從定應執行之保安處分，故本院不就如主文所宣
      告之各施以監護部分，定應執行之處分，附此敘明。
（八）末查被告所拍攝、製造及散布被害人為猥褻行為之影像檔
      案及照片，除照片3幀已為警查獲而扣案外，其餘影像檔
      案雖未經扣案，然無證據證明業已滅失，應依兒童及少年
      性交易防制條例第27條第6項及同條例第28條第4項之規定
      ，分別於所犯各該罪項下併予宣告沒收。又扣案之電腦主
      機一臺，為被告所有，且供被告散布被害人為猥褻行為之
      影像檔案所用，業據被告供承在卷，應依刑法第38條第1
      項第2款規定，於所犯該罪項下併予宣告沒收。至其餘扣
      案物因被告否認有供其為本案犯行所用，本院審酌被告既
      已坦承全部犯行，自無庸對於應沒收之物有所隱諱，復查
      無證據足認該等扣案物與本案有何直接關聯，或係屬義務
      沒收之物，自不併為沒收之諭知；另卷附含有上開猥褻行
      為影像檔案之網頁列印資料，僅係員警自網路上列印之證
      據資料，非被告張貼於網路供人觀覽之猥褻圖片之附著物
      ，亦爰不併予宣告沒收，均附此敘明。
據上論斷，應依刑事訴訟法第299條第1項前段，兒童及少年性交
易防制條例第27條第1項、第6項、第28條第1項、第4項，刑法第
11條、第222條第1項第2款、第224條之1、第19條第2項、第55條
、第51條第5款、第9款、第87條第2項前段、第3項前段、第38條
第1項第2款，判決如主文。
本案經檢察官謝志遠到庭執行職務。

中    華    民    國    99    年    12    月    31    日
                   刑事第五庭   審判長法  官  王邁揚
                                      法  官  林慧欣
                                      法  官  簡璽容
以上正本證明與原本無異。
如不服本判決應於收受送達後10日內向本院提出上訴書狀，並應
敘述具體理由；其未敘述上訴理由者，應於上訴期間屆滿後20日
內向本院補提理由書（均須按他造當事人之人數附繕本）「切勿
逕送上級法院」。
                                      書記官  張雅如
中    華    民    國    99    年    12    月    31    日

附錄本案論罪科刑法條:
中華民國刑法第222條
（加重強制性交罪）
犯前條之罪而有下列情形之一者，處 7 年以上有期徒刑：
一、二人以上共同犯之者。
二、對未滿十四歲之男女犯之者。
三、對精神、身體障礙或其他心智缺陷之人犯之者。
四、以藥劑犯之者。
五、對被害人施以凌虐者。
六、利用駕駛供公眾或不特定人運輸之交通工具之機會犯之者。
七、侵入住宅或有人居住之建築物、船艦或隱匿其內犯之者。
八、攜帶兇器犯之者。
前項之未遂犯罰之。

中華民國刑法第224條之1
（加重強制猥褻罪）
犯前條之罪而有第 222 條第 1 項各款情形之一者，處 3 年以
上 10 年以下有期徒刑。

司法院資訊處製作；財團法人民間司法改革基金會備份。
